【裁判字號】    95,上訴,2398
【裁判日期】    950830
【裁判案由】    毒品危害防制條例
【裁判全文】
臺灣高等法院刑事判決                95年度上訴字第2398號
    上  訴  人  台灣台北地方法院檢察署檢察官
    被      告  甲○○
上列上訴人因被告違反毒品危害防制條例案件，不服台灣台北地
方法院95年度訴字第519號，中華民國95年5月15日第一審判決（
起訴案號：台灣台北地方法院檢察署95年度毒偵字第181、267、
497、599、620、784號；併辦案號：台灣台北地方法院檢察署95
年度毒偵字第1411號），提起上訴，本院判決如下：
    主  文
原判決撤銷。
甲○○連續施用第一級毒品，累犯，處有期徒刑拾月。扣案之第
一級毒品海洛因陸小包（總淨重壹點捌壹公克）及海洛因包裝袋
肆個袋內殘留之海洛因（量微無法驗重）均沒收銷燬之；海洛因
包裝袋肆個及注射針筒壹支均沒收。
    事  實
一、甲○○曾因施用毒品案件，經送觀察、勒戒後，認無繼續施
    用毒品之傾向，由臺灣臺北地方法院檢察署檢察官於民國（
    下同）89年7月27日以89年度毒偵緝字第240號為不起訴處分
    ；復因施用毒品案件，經送觀察、勒戒後，認有繼續施用毒
    品之傾向，經原審法院裁定送強制戒治，92年8月20日強制
    戒治期滿，刑事部分並由臺灣臺北地方法院檢察署檢察官提
    起公訴，經原審法院於91年10月7日以91年度訴字第840號判
    決判處有期徒刑7月確定，於93年4月15日縮刑期滿執行完畢
    。
二、詎甲○○仍不知戒絕，復基於施用第1級毒品海洛因之概括
    犯意，於如附表一至七所示時、地，連續施用第1級毒品海
    洛因（所涉施用第2級毒品甲基安非他命部份另併他案審理
    ）；嗣於如附表一至七所示時、地分別為警查獲，並扣得其
    所有之如附表編號一、二、三、五、六所示第1級毒品海洛
    因共6小包（共淨重1.95公克）、海洛因包裝袋4個（內含海
    洛因殘渣《量微無法驗重》）及注射針筒1支。
三、案經臺北市政府警察局萬華分局、中正第二分局報告及臺北
    縣政府警察局三重分局報告臺灣板橋地方法院檢察署陳請臺
    灣高等法院檢察署令轉臺灣臺北地方法院檢察署偵查起訴，
    及台北市政府警察局萬華分局報請臺灣臺北地方法院檢察署
    移送併辦。
    理  由
一、上開事實，業據被告於本院審理時坦承不諱，被告為警查獲
    後經採集其尿液送請臺灣檢驗科技股份有限公司以酵素免疫
    分析法初步檢驗，再依氣相層析質譜儀法確認檢驗結果，均
    呈鴉片類陽性反應，有該公司於94年11月11日、95年1月26
    日、95年2月20日、95年1月24日、95年2月25日、95年3月10
    日及95年4月9日濫用藥物尿液檢驗報告各1紙在卷可稽（見
    臺灣板橋地方法院檢察署94年度核退毒偵字第2617號卷第2
    頁、臺灣臺北地方法院檢察署95年度毒偵字第620號卷第51
    頁、95年度毒偵字第599號卷62頁、95年度毒偵字第267號卷
    第58頁、95年度毒偵字第1125號卷第11-1頁、原審卷第43頁
    、第48頁）。扣案之海洛因粉末共6包（總淨重共1.81公克
    ）經檢驗結果，均確含第1級毒品海洛因成分，分別有法務
    部調查局95年3月10日調科壹字第020007789號、95年3月30
    日調科壹字第020007826號鑑定通知書各1紙及臺北市政府警
    察局萬華分局查獲涉嫌毒品危害防制條例毒品初步鑑驗報告
    單共2紙附卷可參（見臺灣臺北地方法院檢察署95毒偵字第
    267號卷第60頁、95年度毒偵字第784號卷第17頁、原審卷第
    39頁）。另海洛因包裝袋4個袋內之海洛因殘渣（量微無法
    驗重），係被告施用第1級毒品海洛因後所餘，且被告經警
    查獲後採集尿液送請鑑驗結果，亦呈鴉片類陽性反應，有如
    前述，是以海洛因包裝袋4個袋內之海洛因殘渣亦具第1級毒
    品海洛因成分無訛。復有海洛因包裝袋4個及注射針筒1支扣
    案可證，足認被告自白與事實相符。
二、被告曾犯如事實欄一、所載施用毒品案件，先後經觀察勒戒
    及強制戒治執行完畢後，經檢察官為不起訴處分確定等情，
    有本院被告全國前案紀錄表在卷可按，於強制戒治執行完畢
    釋放後，5年內再犯本案施用毒品犯行，應依毒品危害防制
    條例第23條第2項之規定論罪科刑。本件事證明確，被告犯
    行堪以認定。
三、核被告所為，係犯毒品危害防制條例第10條第1項之施用第1
    級毒品罪。被告施用第1級毒品前後，非法持有第1級毒品之
    低度行為，為施用之高度行為所吸收，不另論罪。按刑法於
    94年2月2日修正，95年7月1日施行，被告行為後新法業已刪
    除連續犯之規定，修正後原屬連續犯之數個犯罪行為，依新
    法應數罪併罰，比較修正前舊法規定可依裁判上一罪論處，
    顯然修正前之舊法有利於被告，應依刑法第2條第1項但書之
    規定，適用舊法。是以被告先後多次施用第1級毒品犯行，
    時間緊接，手段相若，犯罪構成要件相同，顯係基於概括之
    犯意反覆為之，應依刑法第56條連續犯之規定以一罪，並加
    重其刑。查被告曾有如前開事實欄一、所示前科執行情形，
    有本院被告全國前案紀錄表一份在卷可稽，茲於五年以內再
    故意犯本件有期徒刑以上之罪，不論依修正前之刑法第47條
    ，或修正後之刑法第47條第1項之規定，均構成累犯，對被
    告而言並無有利或不利之情形，自不生新舊法比較之問題，
    應逕依修正前之刑法第47條，論以累犯，並依法遞加重其刑
    。如附表編號七所示之施用第1級毒品犯行，雖未據起訴，
    惟與起訴事實有連續犯關係，屬裁判上一罪，為起訴效力所
    及，本院自應併予審理。
四、原審因予論罪科刑，固非無見。惟查：如附表編號七所示之
    施用第1級毒品犯行，雖未據起訴，惟與起訴事實有連續犯
    關係，屬裁判上一罪，為起訴效力所及，原審未及併予審酌
    ，尚有未洽。公訴人上訴意旨，執此指摘原判決不當，為有
    理由，應予撤銷改判。爰審酌被告曾因施用毒品，經法院裁
    定送強制戒治執行完畢釋放後，仍不思戒絕，再次施用毒品
    ，戕害身心以及其素行、犯罪之動機、目的、手段、品行、
    生活狀況、智識程度、犯罪所生損害暨犯後坦承犯罪，態度
    尚佳等一切情狀，量處如主文第2項所示之刑。
五、扣案之海洛因6包（總淨重1.81公克）及海洛因包裝袋4個袋
    內殘留之海洛因（量微無法驗重），均為查獲之毒品，應依
    毒品危害防制條例第18條第1項之規定宣告沒收銷燬之。扣
    案裝置上開毒品之空包裝4個，係用於包裹毒品，防其裸露
    、潮濕，便於攜帶，可與毒品分離及注射針筒1支，為被告
    所有供犯罪所用之物，業據被告供承在卷，且該空包裝袋4
    個及注射針筒1支係屬日常用品替代之物，無論就其性質上
    或使用上，均非專供施用毒品之器具，均應依刑法第38條第
    1項第2款之規定宣告沒收。
據上論斷，應依刑事訴訟法第369條第1項前段、第364條、第299
條第1項前段、毒品危害防制條例第10條第1項、第18條第1項前
段，刑法第11條、第38條第1項第2款，行為時刑法第47條、第56
條，判決如主文。
本案經檢察官賴俊雄到庭執行職務。
中    華    民    國    95    年    8     月    30    日
                  刑事第十七庭  審判長法  官  陳貽男
                                      法  官  孫惠琳
                                      法  官  高明哲
以上正本證明與原本無異。
如不服本判決，應於收受送達後十日內向本院提出上訴書狀，其
未敘述上訴之理由者並得於提起上訴後十日內向本院補提理由書
（均須按他造當事人之人數附繕本）。
                                      書記官  李垂福
中    華    民    國    95    年    8     月    30    日
附錄：本案論罪科刑法條全文
毒品危害防制條例第10條
施用第一級毒品者，處6月以上5年以下有期徒刑。
施用第二級毒品者，處3年以下有期徒刑。
毒品危害防制條例第18條
查獲之第一、二級毒品及專供製造或施用第一、二級毒品之器具
，不問屬於犯人與否，均沒收銷燬之；查獲之第三、四級毒品及
製造或施用毒品之器具，無正當理由而擅自持有者，均沒入銷燬
之。但合於醫藥、研究或訓練之用者，得不予銷燬。
前項合於醫藥、研究或訓練用毒品或器具之管理辦法，由法務部
會同行政院衛生署定之。
附表：
┌─┬──┬──┬──┬──┬──┬───┬───┬──┐
│編│施用│施用│查獲│查獲│扣案│毒品檢│尿液檢│偵查│
│號│時間│地點│時間│地點│物品│驗報告│驗報告│案號│
├─┼──┼──┼──┼──┼──┼───┼───┼──┤
│一│94年│臺北│94年│臺北│注射│無    │臺灣檢│95年│
│  │10月│市萬│10月│縣三│針筒│      │驗科技│度毒│
│  │27日│華區│27日│重市│1支 │      │股份有│偵字│
│  │13時│雙和│13時│重陽│    │      │限公司│第  │
│  │20分│街附│20分│路與│    │      │94年11│181 │
│  │回溯│近公│    │自強│    │      │月11日│號  │
│  │26小│廁  │    │路口│    │      │濫用藥│    │
│  │時某│    │    │    │    │      │物尿液│    │
│  │日時│    │    │    │    │      │檢驗報│    │
│  │    │    │    │    │    │      │告：嗎│    │
│  │    │    │    │    │    │      │啡類陽│    │
│  │    │    │    │    │    │      │性反應│    │
├─┼──┼──┼──┼──┼──┼───┼───┼──┤
│二│95年│臺北│95年│臺北│海洛│法務部│臺灣檢│95年│
│  │1月5│市萬│1月 │市中│因1 │調查局│驗科技│度毒│
│  │日19│華區│13日│山區│包（│95年3 │股份有│偵字│
│  │、20│雙和│17時│中山│淨重│月10日│限公司│第  │
│  │時許│街附│40分│北路│1.04│調科壹│95年1 │267 │
│  │起至│近公│    │與長│公克│字第02│月26日│號  │
│  │95年│廁  │    │安西│、純│000778│濫用藥│    │
│  │1月 │    │    │路口│質淨│9號鑑 │物尿液│    │
│  │13日│    │    │    │重  │定通知│檢驗報│    │
│  │18時│    │    │    │0.11│書：含│告：鴉│    │
│  │回溯│    │    │    │公克│海洛因│片類陽│    │
│  │26小│    │    │    │）  │成分，│性反應│    │
│  │時內│    │    │    │    │純度10│      │    │
│  │某時│    │    │    │    │.35%  │      │    │
├─┼──┼──┼──┼──┼──┼───┼───┼──┤
│三│95年│臺北│95年│臺北│海洛│法務部│臺灣檢│95年│
│  │1月 │市萬│2月5│市萬│因1 │調查局│驗科技│度毒│
│  │15日│華區│日中│華區│包（│95年3 │股份有│偵字│
│  │某時│雙和│午12│萬大│淨重│月30日│限公司│第  │
│  │許  │街附│時40│路  │0.07│調科壹│95年2 │497 │
│  │    │近公│分  │186 │公克│字第02│月20日│號  │
│  │    │廁內│    │巷口│）  │000782│濫用藥│    │
│  │    │    │    │    │    │6號鑑 │物尿液│    │
│  │    │    │    │    │    │定通知│檢驗報│    │
│  │    │    │    │    │    │書：含│告：鴉│    │
│  │    │    │    │    │    │海洛因│片類陽│    │
│  │    │    │    │    │    │成分  │性反應│    │
├─┼──┼──┼──┼──┼──┼───┼───┼──┤
│四│95年│臺北│95年│臺北│無  │無    │臺灣檢│95年│
│  │1月7│市萬│1月7│市中│    │      │驗科技│度毒│
│  │日下│華區│日16│正區│    │      │股份有│偵字│
│  │18時│雙和│時50│永春│    │      │限公司│第  │
│  │15分│街附│分  │街  │    │      │95年1 │599 │
│  │回溯│近公│    │292 │    │      │月24日│號  │
│  │26小│廁內│    │號2 │    │      │濫用藥│    │
│  │時  │    │    │樓  │    │      │物尿液│    │
│  │    │    │    │    │    │      │檢驗報│    │
│  │    │    │    │    │    │      │告：鴉│    │
│  │    │    │    │    │    │      │片類陽│    │
│  │    │    │    │    │    │      │性反應│    │
├─┼──┼──┼──┼──┼──┼───┼───┼──┤
│五│95年│臺北│95年│臺北│海洛│臺北市│臺灣檢│95年│
│  │2月7│市萬│2月 │市萬│因包│政府警│驗科技│度毒│
│  │日某│華區│12日│華區│裝袋│察局萬│股份有│偵字│
│  │時許│青年│中午│西藏│4個 │華分局│限公司│第  │
│  │    │公園│12時│路  │(內 │查獲涉│95年2 │620 │
│  │    │公廁│30分│199 │含海│嫌毒品│月25日│號  │
│  │    │內  │    │巷口│洛因│危害防│濫用藥│    │
│  │    │    │    │    │殘渣│制條例│物尿液│    │
│  │    │    │    │    │《量│毒品初│檢驗報│    │
│  │    │    │    │    │微無│步鑑驗│告：鴉│    │
│  │    │    │    │    │法驗│報告單│片類陽│    │
│  │    │    │    │    │重》│：呈嗎│性反應│    │
│  │    │    │    │    │）  │啡、海│      │    │
│  │    │    │    │    │    │洛因反│      │    │
│  │    │    │    │    │    │應    │      │    │
├─┼──┼──┼──┼──┼──┼───┼───┼──┤
│六│95年│臺北│95年│臺北│海洛│臺北市│臺灣檢│95年│
│  │2月 │市萬│2月 │市萬│因4 │政府警│驗科技│度毒│
│  │12日│華區│24日│華區│包（│察局萬│股份有│偵字│
│  │某時│青年│16時│西藏│淨重│華分局│限公司│第  │
│  │許  │公園│許  │路  │0.7 │查獲涉│95年3 │784 │
│  │    │公廁│    │125 │公克│嫌毒品│月10日│號  │
│  │    │內  │    │巷與│）  │危害防│濫用藥│    │
│  │    │    │    │雙和│    │制條例│物尿液│    │
│  │    │    │    │街口│    │毒品初│檢驗報│    │
│  │    │    │    │    │    │步鑑驗│告：鴉│    │
│  │    │    │    │    │    │報告單│片類陽│    │
│  │    │    │    │    │    │：呈嗎│性反應│    │
│  │    │    │    │    │    │啡、海│      │    │
│  │    │    │    │    │    │洛因反│      │    │
│  │    │    │    │    │    │應    │      │    │
├─┼──┼──┼──┼──┼──┼───┼───┼──┤
│七│95年│台北│95年│台北│無  │無    │臺灣檢│95年│
│  │3月1│市萬│3月2│市萬│    │      │驗科技│度毒│
│  │9日2│華區│2日1│華區│    │      │股份有│偵字│
│  │2時 │雙和│7時4│昆民│    │      │限公司│第14│
│  │許  │街31│0分 │街與│    │      │95年4 │11號│
│  │    │巷9 │許  │內江│    │      │月9日 │    │
│  │    │弄9 │    │街口│    │      │濫用藥│    │
│  │    │號  │    │    │    │      │物尿液│    │
│  │    │    │    │    │    │      │檢驗報│    │
│  │    │    │    │    │    │      │告：鴉│    │
│  │    │    │    │    │    │      │片類陽│    │
│  │    │    │    │    │    │      │性反應│    │
│  │    │    │    │    │    │      │      │    │
└─┴──┴──┴──┴──┴──┴───┴───┴──┘


司法院資訊處製作；財團法人民間司法改革基金會備份。
